【裁判字號】    90,訴,1503
【裁判日期】    900723
【裁判案由】    毒品危害防制條例
【裁判全文】
臺灣臺中地方法院刑事判決                          九十年度訴字第一五三號
    公  訴  人  臺灣臺中地方法院檢察署檢察官
    被      告  甲○○
右列被告因違反毒品危害防制條例案件，經檢察官提起公訴（九十年度毒偵字第一五
三七號），本院判決如左：
    主      文
甲○○施用第一級毒品，處有期徒刑柒月。
被訴施用第二級毒品部分無罪。
    事      實
一、甲○○於民國（下同）八十三年間曾因違反肅清煙毒條例及麻醉藥品管理條例等
    案件，經法院分別判處有期徒刑三年二月、五月、五年二月，應執行有期徒刑八
    年確定，並於八十六年四月二日假釋出獄，至九十一年四月二十四日始假釋期滿
    ，假釋中交付保護管束。嗣又因施用毒品案件，經本院以八十九年度毒聲字第二
    五一五號裁定送觀察、勒戒後，認無繼續施用毒品之傾向，由臺灣臺中地方法院
    檢察署（以下簡稱台中地檢署）檢察官於九十年二月二日以九十年度毒偵字第五
    一三號及九十年度毒偵緝字第三○號為不起訴處分確定。乃其於上開假釋期內猶
    不知警惕、悛悔，明知海洛因係毒品危害防制條例所稱之第一級毒品，竟基於施
    用該毒品之犯意，於九十年二月十九日為台中地檢署採取其尿液前七十二小時內
    ，在不詳地點，以不詳方式，施用第一級毒品海洛因一次。嗣於假釋期內之九十
    年二月十九日，經台中地檢署對受保護管束人甲○○採驗尿液呈嗎啡陽性反應，
    始查知其有前開施用毒品海洛因情事。而甲○○因該施用毒品案件，經本院以九
    十年度毒聲字第一五六八號裁定送觀察、勒戒後，亦經臺灣臺中看守所於九十年
    六月五日以（九十）中所正總字第一八六七號函檢附有無繼續施用毒品傾向證明
    書，認定其有繼續施用毒品之傾向。
二、案經台中地檢署觀護人簽請該署檢察官偵查起訴。
    理  由
甲、有罪部分：
一、訊據被告甲○○矢口否認其於九十年二月十九日為台中地檢署採尿前七十二小時
    內有施用海洛因一次情事，並辯稱：伊並未施用毒品海洛因云云。惟按，海洛英
    係嗎啡經化學合成之半人工合成品（嗎啡分子除去其羥基中氫，以乙醯基代之，
    即成海洛因）。藥（毒）性倍於嗎啡，其經吸食或施打進入人體，藉人體解毒系
    統之代謝作用而分解成藥（毒）性較低之嗎啡，故於吸食或施打海洛英之煙毒嫌
    犯尿液中，可檢出嗎啡煙毒反應，有憲兵司令部八十年五月七日（八十）鑑驗字
    第一七四六號函附卷可稽；次按一般吸食或施打煙毒品，八小時內約有百分之八
    十量於尿中排出，二十四小時後剩餘量之百分之九十再排出，七十二小時後仍有
    微量排出，而因人體代謝差異（即成癮者），其代謝時間慢，故於一百二十四小
    時內，利用較具公信力之儀器（如氣相層析質譜儀）仍「可能」被檢測出，亦經
    憲兵司令部上開函敘甚明，因之，由於煙毒反應之檢出與投與量之多寡、個人體
    質之不同、採尿時間及檢驗儀器之精密度等諸多因素有關，因此僅憑尿中有嗎啡
    反應，並無法確實推算施用時間距採集時間之長短，惟依上述資料判斷，通常最
    長不會超過七十二小時。經查，被告甲○○於九十年二月十九日經台中地檢署對
    其採集尿液送驗結果，確呈嗎啡陽性反應，此有中山醫學院附設孫中山先生紀念
    醫院（以下簡稱中山醫院）藥物濫用檢測中心之檢驗報告一份附於偵查卷第九頁
    可憑，是依前開說明，被告甲○○確有於九十年二月十九日為台中地檢署採取其
    尿液前七十二時內施用毒品海洛因一次之犯行，應可認定，被告辯稱其並未施用
    海洛因一節，尚屬無據。至被告於偵查中雖曾辯稱：採尿送驗所以會有海洛因反
    應，是因身體不舒服，吃藥打針導致等詞，並提出惠民醫院於九十年五月一日所
    出具之診斷證明書一份為證。然觀之該診斷證明書，其上載明被告係於九十年四
    月二十四日因急診腎絲球腎炎、血尿就診，並自該日起在惠民醫院內科住院檢查
    及治療，參以被告於本院審理時亦供述其係於九十年四月間住院，二月份以前並
    未生病住院等情明確，準此而觀，被告既於九十年四月二十四日以後始因上述病
    症住院診療，且於二月份以前身體並未有何不適、生病情形，則其辯稱係因身體
    不舒服，吃藥打針致使其於九十年二月十九日採尿送驗有嗎啡陽性反應云云，顯
    然亦屬無據。而被告前曾因施用毒品案件，經本院以八十九年度毒聲字第二五一
    五號裁定送觀察、勒戒後，認無繼續施用毒品之傾向，由台中地檢署檢察官於九
    十年二月二日以九十年度毒偵字第五一三號及九十年度毒偵緝字第三○號為不起
    訴處分確定，有該不起訴處分書一份在卷可按，且被告於五年內再犯毒品危害防
    制條例第十條施用毒品罪行，經裁定送觀察勒戒，認有繼續施用毒品之傾向，亦
    有臺灣臺中看守所於九十年六月五日以（九十）中所正總字第一八六七號函檢附
    有無繼續施用毒品傾向證明書一份附卷可查。是綜上所述，本件事證已甚明確，
    被告施用第一級毒品海洛因之犯行，堪以認定。
二、查海洛因係毒品危害防制條例第二條第二項所定之第一級毒品，不得非法持有及
    施用。又被告經依同條例第二十條第二項由檢察官為不起訴處分後，五年內再犯
    同條例第十條之罪，經觀察、戒勒後，認有繼續施用毒品之傾向，亦已如前述。
    是被告甲○○非法施用海洛因之行為，核係犯毒品危害防制條例第十條第一項之
    施用第一級毒品罪。被告為施用海洛因而持有該毒品之低度行為，已為其施用之
    高度行為所吸收，不另論罪。爰審酌被告於八十三年間曾因違反肅清煙毒條例及
    麻醉藥品管理條例等案件，經法院判處應執行有期徒刑八年確定，並於八十六年
    四月二日假釋出獄，至九十一年四月二十四日始假釋期滿，假釋中交付保護管束
    ，有臺灣高等法院被告全國前案紀錄表及臺灣臺中地方法院檢察署刑案資料查註
    紀錄表各一份在卷可參，乃其於假釋期內竟又犯本案之罪，顯見其仍不知警愓、
    悔改，惟其施用足以導致精神障礙、性格異常、甚至造成生命危險之毒品，雖嚴
    重戕害自己身體健康，但並未危及他人權益，及其犯罪動機、目的、手段、犯罪
    情節、犯罪所生之危害，並審酌本案被告僅施用毒品海洛因一次，及其犯後仍然
    飾詞否認犯行，態度尚可等一切情狀，量處如主文所示之刑，以示懲儆。
乙、無罪部分：
一、公訴意旨另以：被告甲○○於九十年二月十九日採尿前七十二小時某時內，在不
    詳地點，以不詳方法，施用第二級毒品安非他命一次，因認被告另涉犯毒品危害
    防制條例第十條第二項之施用第二級毒品罪嫌云云。
二、公訴意旨認被告甲○○另涉犯施用第二級毒品犯行，無非以右揭事實，業有前開
    中山醫院藥物濫用檢測中心之檢驗報告附卷可稽為其論據。
三、按犯罪事實應依證據認定之，無證據不得推定其犯罪事實，刑事訴訟法第一百五
    十四條定有明文。復按事實之認定，應憑證據，如未能發現相當證據，或證據不
    足以證明，自不能以推測或擬制之方法，以為裁判之基礎，亦經最高法院著有四
    十年臺上字第八六號判例可資參照。訊據被告堅決否認有公訴人所指前揭施用第
    二級毒品犯行，辯稱：伊並未施用安非他命等語。經查，被告於九十年二月十九
    經台中地檢署採其尿液送驗結果，並未呈安非他命陽性反應，有上開中山醫院藥
    物濫用檢測中心之檢驗報告在卷可憑，是公訴人認被告有施用第二級毒品安非他
    命之犯行，顯然尚乏積極之證據為不利於被告事實之認定，此外，本院又查無其
    他證據足資證明被告有公訴人所指此部分犯行，其犯罪即屬不能證明，自應就此
    部分為無罪之諭知。
據上論斷，應依刑事訴訟法第二百九十九條第一項前段、第三百零一條第一項，毒品
危害防制條例第十條第一項、第二十條第三項，判決如主文。
中      華       民        國      九十    年    七    月    二十三     日
                                    臺灣臺中地方法院刑事第七庭
                                        法  官  吳  美  蒼
右正本證明與原本無異。
如不服本判決，應於送達後十日內向本院提出上訴狀（須附繕本），上訴於台灣高等
法院台中分院。
                                        書記官
中      華       民        國      九十    年    七    月    二十三     日
附錄法條：
毒品危害防制條例第十條第一項：施用第一級毒品者，處六月以上五年以下有期徒刑
                              。


司法院資訊處製作；財團法人民間司法改革基金會備份。
